【裁判字號】    91,交易,447
【裁判日期】    920312
【裁判案由】    過失傷害
【裁判全文】
臺灣臺中地方法院刑事判決                        九十一年度交易字第四四七號
    公  訴  人  臺灣臺中地方法院檢察署檢察官
    被      告  甲○○
右列被告因過失傷害案件，經檢察官提起公訴 (九十一年度偵字第一四六七四號)本
院判決如左：
    主  文
吳建明因過失傷害人，處拘役拾日，如易科罰金，以佰元折算壹日。
    事  實
一、吳建明（民國十年八月十二日生，係滿八十歲之人）於民國九十年十一月十七日
    上午七時五十分許，駕駛車牌號碼ＯＲ─一六九六號自用小客車，沿台中縣潭子
    鄉○○路由北往南行駛，途經豐興路與龍興巷口，欲左轉入龍興巷口時，理應注
    意車輛行駛時，應注意車前狀況，隨時採取必要之安全措施及轉彎車應讓直行車
    先行之規定。而依當時天候晴、路面乾燥無缺陷、視距良好，並無不能注意之情
    事，其竟疏未注意車前狀況，於通過上開路口時，貿然加速行駛，適同一時、地
    ，丙○○亦駕駛車牌號碼ＮＷＬ─三五一號重機車，沿豐興路由南往北行駛，欲
    直行經過該路口，竟疏未注意車前狀況，於通過上開路口時，仍貿然前行，由於
    甲○○、丙○○有上述之疏失，雙方避煞皆已不及，兩車相撞，致丙○○受有頭
    部外傷、臉部下顎及口腔多處撕裂傷、合併牙齒斷裂之傷害。吳建明則於員警前
    來處理時，當場承認係肇事人，自首犯行並接受裁判。
二、案經丙○○訴由台中縣警察局豐原分局報請台灣台中地方法院檢察署檢察官偵查
    起訴。
    事  實
一、訊據被告吳建明對於右揭時地駕車與告訴人丙○○發生碰撞，丙○○因而受傷之
    事實固不爭執，惟矢口否認有何過失，辯稱伊雖係轉彎車，然已轉過中心線，告
    訴人之直行車應讓伊先行，係告訴人貿然直行撞擊伊駕駛自小客車右後方肇事，
    伊並無過失云云。惟查被告係突然左轉，致告訴人所駕駛之機車直行時，因煞車
    不及而撞擊小客車右後車箱，因而人車倒地，並受有如事實欄之傷害等情，已據
    告訴人於偵審中指訴甚詳，復有道路交通事故調查報告表、傷害診斷書各一紙及
    現場照片八幀附卷可資佐證。且依現場照片及前開調查表顯示被告之汽車肇事後
    所停之位置為車頭向右，而非向龍興巷直行之情，足證被告尚未完成左轉，且被
    告亦非超過中心線始行左轉，其所辯尚屬乏據。按汽車行駛時駕駛人應注意車前
    狀況，並隨時採取必要之安全措施，又轉彎車應讓直行車先行，道路交通安全規
    則第九十四條第三項、第一百零二條第一項第六款分別定有明文。本件被告駕車
    於交岔路口左轉之際，自應注意上開交通安全規則之規定，且依卷附道路交通事
    故調查報告表所載，當時路況、天候良好並無不能注意之情形，被告竟疏於注意
    未禮讓直行車先行，貿然左轉且未採取必要之安全措施以致肇事，致告訴人受傷
    ，其有過失已甚明顯，另本件經送台灣省台中縣區車輛事故鑑定委員會、台灣省
    車輛行車事故覆議鑑定委員會鑑定結果，亦均認被告駕駛自小車未注意車前情況
    ，左轉未讓直行車先行，為肇事主因，此有台灣省台中縣區車輛行車事故鑑定委
    員會九十一年四月二十五日中縣鑑字第九一０一０四號函附鑑定意見書、台灣省
    車輛行車事故覆議鑑定委員會九十二年一月二日府覆議字第九一二六三五號函在
    卷可憑。雖然前開鑑定書同時認定被害人駕駛重機車未注意車前狀況，為肇事次
    因。惟此為被害人與有過失之問題，並不能以此解免被告之過失，且被告之過失
    與被害人之受傷結果間亦有相當因果關係，被告所辯告訴人直行車應讓轉彎車先
    行，伊並無過失云云，尚難採信。本件事證明確，被告犯行應堪認定。
二、核被告所為，係犯刑法第二百八十四條第一項前段之過失傷害罪。查被告為民國
    十年八月十二日生，有其年籍資料在卷足憑，其犯本罪時，係滿八十歲之人，爰
    依刑法第十八條第三項之規定減輕其刑。又查被告甲○○於犯罪後，未經有偵查
    犯罪職務之公務員發覺前，向台中縣警察局豐原分局潭子分行前往處理之警員乙
    ○○自首，並接受裁判，業據證人乙○○於本院證述明確，應依自首之規定遞減
    其刑。爰審酌被告之品行、對本件車禍發生之過失程度、對被害人身體健康所生
    之危害，及其事後迄今仍未與告訴人達成民事和解，賠償告訴人所受之損害等一
    切情狀，量處如主文所示之刑，並諭知易科罰金折算標準，以示懲儆。
據上論斷，應依刑事訴訟法第二百九十九條第一項前段，刑法第二百八十四條第一項
前段、第十八條第三項、第六十二條前段、第四十一條第一項前段，罰金罰鍰提高標
準條例第一條前段，第二條，判決如主文。
中      華      民      國      九十二    年    三     月     十二      日
                                     臺灣臺中地方法院交通法庭
                                           法  官   王  靜  秋
右正本證明與原本無異。
如不服本判決，應於送達後十日內向本院提出上訴狀（須附繕本），上訴於台灣高等
法院台中分院。
                                        書記官
中      華      民      國      九十二      年      三    月    十二    日
附錄論罪科刑法條
刑法第二百八十四條第一項
    因過失傷害人者，處六月以下有期徒刑，拘役或五百元以下罰金，致重傷者，處
  一年以下有期徒刑、拘役或五百元以下罰金。


司法院資訊處製作；財團法人民間司法改革基金會備份。
